【裁判字號】    89,台上,4910
【裁判日期】    890817
【裁判案由】    違反槍砲彈藥刀械管制條例
【裁判全文】
最高法院刑事判決                              八十九年度台上字第四九一○號
    上  訴  人  甲○○
右上訴人因違反槍砲彈藥刀械管制條例案件，不服台灣高等法院高雄分院中華民國八
十七年六月三十日第二審判決（八十七年度上訴字第一一四六號，起訴案號：台灣高
雄地方法院檢察署八十六年度偵字第二九七七一號），提起上訴，本院判決如左：
    主  文
原判決撤銷，發回台灣高等法院高雄分院。
    理  由
本件原判決認定上訴人甲○○於民國八十五年七、八月間，在高雄縣大樹鄉○○村○
○路六十三號住處，明知陶東福（已於八十六年七月中旬死亡）所交付之西德制式八
mm金屬改造模型手槍一支（含附屬機件彈匣一個，槍枝編號0000000000）
及具有殺傷力之直徑約六mm金屬彈頭之土造子彈九顆，竟代為保管並將之藏放在上開
住處，其間於不詳時間遺失三顆子彈。嗣於八十六年十二月三十日上午十一時四十分
，在其住處為警查獲，並扣得上開槍彈等情。因認第一審判決論處上訴人未經許可寄
藏改造模型槍罪刑，為無不合，予以維持，駁回上訴人在第二審之上訴，固非無見。
按槍砲彈藥刀械管制條例第十九條第一項固規定：犯該條例第七條、第八條、第十條
、第十一條、第十二條第一項至第三項、第十三條第一項至第三項之罪，經判處有期
徒刑者，應於刑之執行完畢或赦免後，令入勞動場所，強制工作，其期間為三年。但
保安處分係對受處分人將來之危險性所為身體、自由之拘束，以達教化與治療之目的
，為刑罰之補充規定。基於保障人權，此項法律之規定，應受比例原則之規範，使保
安處分之宣告與行為人所為行為之嚴重性、行為人所表現之危險性及對於行為人未來
行為之期待性相當。司法院大法官會議因而於八十七年十二月十七日著成釋字第四七
一號解釋，明示該條例第十九條第一項所定，不問行為人有無預防矯治其社會危險性
之必要，一律宣付強制工作三年，致限制其中不具社會危險性之受處分人身體、自由
部分，其所採措施與所欲達成預防矯治之目的及所需程度，不合憲法第二十三條所定
之比例原則，宣告自解釋例公布之日起不予適用，但就解釋全文觀之，復就同條例第
十九條第一項所列舉之罪釋示，凡在該條例修正公布後之犯罪，依個案情節審查，若
符合比例原則部分，仍適用該條例之規定宣告保安處分。至於不符合部分而應宣付保
安處分者，則仍應由法院斟酌刑法第九十條第一項規定之要件，依職權為之。本件原
判決認定上訴人於八十五年七、八月間代為寄藏改造之模型手槍及土製彈頭，直至槍
砲彈藥刀械管制條例於八十六年十一月二十四日修正公布後之同年十二月三十日為警
查獲。則上訴人應否依該條例第十九條第一項之規定宣告保安處分，自應就審酌上訴
人行為之嚴重性、上訴人所表現之危險性及對於上訴人未來行為之期待性是否符合憲
法比例原則之原因事實詳加說明，原審未加說明，遽為保安處分之宣告，自有理由不
備之違法。上訴人上訴意旨指摘原判決不當，尚非全無理由，應認有撤銷發回更審之
原因。
據上論結，應依刑事訴訟法第三百九十七條、第四百零一條，判決如主文。
中      華      民      國    八十九    年      八      月     十七     日
                              最高法院刑事第十一庭
                                  審判長法官  莊  登  照
                                        法官  洪  明  輝
                                        法官  蔡  清  遊
                                        法官  黃  一  鑫
                                        法官  林  秀  夫
      右正本證明與原本無異
                                              書  記  官
中      華      民      國    八十九    年      八      月    二十八    日


司法院資訊處製作；財團法人民間司法改革基金會備份。
